臺灣高等法院臺南分院刑事判決
110年度交上訴字第472號
上  訴  人  臺灣雲林地方檢察署檢察官
被      告  李志慶
上列上訴人因被告過失致死案件，不服臺灣雲林地方法院109年
度交訴字第125號中華民國110年2月18日第一審判決（起訴案號
：臺灣雲林地方檢察署109年度偵字第2889號），提起上訴，本
院判決如下：
    主  文
上訴駁回。
李志慶緩刑貳年。
    理  由
一、本案經本院審理結果，認第一審判決被告過失致死罪，處有
    期徒刑6月，如易科罰金，以新臺幣1千元折算1日，核無不
    當，應予維持，並引用如附件第一審判決書記載之證據及理
    由，復補充本院公務電話紀錄查詢表、原審法院調解筆錄、
    匯款單、line對話紀錄截圖等資料（本院卷第73、75至79、
    81頁）。
二、檢察官上訴意旨略以：
　㈠被告以一疏失駕車行為導致被害人林丁雄、林陳彩娥身故，
    堪認損害甚鉅，兼之被害人家屬除領取強制險新臺幣（下同
    ）400萬元外，被告與被害人家屬之調解金額仍有230萬元之
    差距，尚未達成和解，被害人家屬所受天人永隔之悲慟並未
    完全彌補，原審僅判處被告有期徒刑6月，並諭知以每日1千
    元折算1日之法定最低標準以易科罰金，實無以收警惕之效
    ，原審量刑過輕。
　㈡告訴人認為本案交通事故發生後，係經路過民眾報案而指派
    員警到場處理，且另有員警於執行巡邏勤務時發現車禍事故
    並通報勤務指揮中心，則現場除被害人2人外，僅有肇事者
    即被告暨其所駕駛之車輛在場，一般具有處理交通事故經驗
    之員警見此情狀，於詢問被告是否為肇事者之前，均可認定
    被告為肇事者本人，故被告經員警詢問後自承為肇事人之舉
    並非自首。爰此提起上訴，請將原判決撤銷，更為適當之判
    決。
三、駁回上訴之理由：
  ㈠原審以被告犯過失致死罪，罪證明確，因而依附件原判決所
    示法條，並審酌各項量刑事由，量處有期徒刑6月，如易科
    罰金，以新臺幣1千元折算1日等，本院核其認事用法並無不
    當，量刑亦稱允洽，應予維持。
  ㈡檢察官認原審適用刑法第62條自首減輕不當，且被告未和解
    量刑過輕，而提起上訴。惟查，交通案件之自首認定，司法
    實務上係認為被告在現場陳報其為肇事者即為已足，是檢察
    官此部份主張，尚有誤會。再者，被害人機車未兩段式左轉
    ，即由同向之慢車道直接左轉，為肇事主因，被告雖為肇事
    次因，然其為內側車道同向直行，除「未注意車前狀況」之
    天王條款外，別無其他違規事由，顯見其乃有路權之人，被
    害人突然左轉侵入被告之直行行向，致使有路權之被告閃煞
    不及，以致肇事，究其過失責任，自應以被害人負擔大部分
    之責任。且按量刑輕重係屬事實審法院得依職權自由裁量之
    事項，苟已斟酌刑法第57條各款所列情狀而未逾越法定刑度
    ，不得遽指為違法；又在同一犯罪事實與情節，如別無其他
    加重或減輕之原因，下級審量定之刑，亦無過重或失輕之不
    當情形，則上級審法院對下級審法院之職權行使，原則上應
    予尊重。原審就本案之量刑，已依刑法第57條規定審酌被告
    上開一切情狀，並衡以被告無刑事前科，素行良好，過失情
    節較輕，除林丁雄、林陳彩蛾之家屬已領取之強制險400萬
    元外，被告表示願另賠償共220萬元，惟與告訴人方希望被
    告賠償之450萬元仍有差距，故未達成和解不能全歸責於被
    告，而量處上開刑度，除未逾越職權外，亦無違反比例原則
    ，及有其他失出或失入之違法或失當之處，難認有何過輕情
    形，此部分上訴，為無理由，應予駁回。
四、末查，被告前未曾因故意犯罪受有期徒刑以上刑之宣告，有
    臺灣高等法院被告前案紀錄表可按，因一時疏忽，致罹刑典
    ，犯後坦承犯行，尚具悔意，且於原審判決後之本院審理期
    間，與被害人家屬成立調解，賠償240萬元（不含強制險）
    ，有本院公務電話紀錄查詢表、原審法院調解筆錄、匯款單
    、line對話紀錄截圖等資料在卷可按（本院卷第73、75至79
    、81頁），並徵得被害人家屬同意法院給予緩刑之宣告，考
    量被告一時疏失肇致車禍，經此偵審程序及科刑教訓後，當
    知警惕，應無再犯之虞，其所宣告之刑以暫不執行為適當，
    爰依刑法第74條第1項第1款之規定，併予宣告緩刑2 年，以
    啟自新。
據上論結，應依刑事訴訟法第368條、第373條，刑法第74條第1
項第1款，判決如主文。　　
本案經檢察官王宥棠提起公訴，檢察官蔡少勳提起上訴，檢察官
謝錫和到庭執行職務。
中　　華　　民　　國　 110　　年　　7 　　月　　30　　日
                    刑事第五庭  審判長法  官  黃國永
                                      法  官  蔡川富
                                      法  官  翁世容
以上正本證明與原本無異。
如不服本判決應於收受送達後20日內向本院提出上訴書狀，其未
敘述上訴理由者，並得於提起上訴後20日內向本院補提理由書（
均須按他造當事人之人數附繕本）「切勿逕送上級法院」。
　　　　　　　　　　　　　　　　　　　書記官  顏惠華    
中　　華　　民　　國　　110 　年　　7 　　月　　30　　日
附錄本案論罪科刑法條：
中華民國刑法第276條
因過失致人於死者，處5年以下有期徒刑、拘役或50萬元以下罰
金。

【附件】
臺灣雲林地方法院刑事判決
                                    109年度交訴字第125號
公　訴　人　臺灣雲林地方檢察署檢察官
被　　　告　李志慶　男　（民國00年0月0日生）
                    身分證統一編號：Z000000000號
                    住雲林縣○○鎮○○街000號
上列被告因過失致死案件，經檢察官提起公訴（109年度偵字第2
889號），於本院準備程序中，被告就被訴事實為有罪之陳述，
本院合議庭裁定由受命法官獨任進行簡式審判程序，判決如下：
    主  文
李志慶犯過失致人於死罪，處有期徒刑陸月，如易科罰金，以新
臺幣壹仟元折算壹日。
    事  實
一、李志慶於民國109年4月15日上午8時15分許，駕駛車牌號碼0
    000-00號自用小客車（下稱本案汽車），沿雲林縣斗南鎮光
    華路由西往東方向行駛，行經雲林縣斗南鎮光華路與光聖路
    交岔路口（下稱本案交岔路口）時，本應注意汽車行駛時，
    駕駛人應注意車前狀況，並隨時採取必要之安全措施，而依
    當時天候晴、日間自然光線、柏油路面乾燥、無缺陷、無障
    礙物、視距良好等情形，並無不能注意之情事，竟疏於注意
    ，貿然直行，適有林丁雄騎乘車牌號碼000-0000號普通重型
    機車搭載配偶林陳彩娥，沿雲林縣斗南鎮光華路同向行駛在
    前，亦行經本案交岔路口（設有機車兩段左轉標誌）時，林
    丁雄本應注意機車行駛至交岔路口，其轉彎，應依標誌或標
    線之規定行駛，卻未先行駛至右前方路口之左轉待轉區等待
    左轉，俟該方向號誌顯示允許直行後再行續駛，以兩段方式
    完成左轉，即貿然左轉彎，本案汽車之車頭因此撞擊林丁雄
    所騎乘機車之左側車身，致林丁雄及林陳彩娥人車倒地，林
    丁雄因而受有頭部外傷、肋骨骨折等傷害，引發出血性休克
    ，雖經送醫急救，惟於同日上午9時10分許宣告死亡；林陳
    彩娥因而受有全身多處骨折出血（含頸椎骨折）等傷害，引
    發中樞神經休克，經送醫急救，仍於同日中午12時36分許宣
    告死亡。李志慶於肇事後主動留待現場，向獲報前來處理之
    員警表明為肇事者而願接受裁判。　　
二、案經林丁雄及林陳彩娥之子林靖喬訴由雲林縣警察局斗南分
    局報告暨臺灣雲林地方檢察署（下稱雲林地檢署）檢察官相
    驗後自動檢舉簽分偵查起訴。
    理  由
一、本件被告李志慶所犯係死刑、無期徒刑、最輕本刑為3年以
    上有期徒刑以外之罪，其於準備程序就前揭被訴事實為有罪
    之陳述，經告知簡式審判程序之旨，並聽取公訴人與被告之
    意見後，依刑事訴訟法第273條之1第1項規定，經本院合議
    庭裁定由受命法官獨任進行簡式審判程序審理。
二、認定犯罪事實所憑之證據及理由
  ㈠上開犯罪事實，業據被告於偵查及審判中坦承不諱（偵卷第2
    15頁、第217頁、本院卷第81頁至第84頁、第87頁、第88頁
    ），並經告訴人林靖喬於警詢、偵查中指訴在案（相第195
    號卷第23頁至第29頁、第119頁至第123頁、偵卷第215頁、
    第217頁），且有雲林縣警察局斗南分局處理相驗案件初步
    調查報告暨報驗書㈠、㈡各1份、國立臺灣大學醫學院附設醫
    院雲林分院抵院前死亡病患法醫參考資料2份、道路交通事
    故現場圖1份、道路交通事故調查報告表㈠、㈡各1份、現場暨
    車損照片40張、勘（相）驗筆錄1份、雲林地檢署109醫甲字
    第169號、第171號相驗屍體證明書各1份、勘驗現場筆錄1份
    、雲林地檢署109年度醫甲字第169號、第171號檢驗報告書
    各1份、109年4月17日員警職務報告1份、現場暨行車紀錄器
    錄影畫面擷圖5張、被害人林丁雄及林陳彩娥死亡相驗照片2
    0張、雲林縣警察局刑案現場勘驗報告暨現場照片1份、交通
    部公路總局嘉義區監理所嘉雲區車輛行車事故鑑定會嘉雲區
    0000000案鑑定意見書1份、交通部公路總局車輛行車事故鑑
    定覆議會0000000案鑑定意見書1份、證號查詢汽車駕駛人資
    料1份、本院勘驗筆錄1份在卷可稽（相第195號卷第3頁、第
    5頁、第37頁、第39頁、第49頁、第51頁、第52頁、第57頁
    至第96頁、第117頁、第118頁、第131頁、第135頁、第143
    頁至第163頁、第169頁、第171頁至第195頁、第197頁、相
    第196號卷第131頁、第139頁至第163頁、偵卷第107頁至第1
    50頁、第158頁至第160頁、第203頁至第205頁、第221頁、
    本院卷第49頁、第50頁），足認被告之自白與事實相符，可
    信為真實。
  ㈡汽車行駛時，駕駛人應注意車前狀況，並隨時採取必要之安
    全措施，為道路交通安全規則第94條第3項所明定，而被告
    領有合格駕駛執照，其駕駛本案汽車自應注意上開規定，且
    當時現場天候晴，日間自然光線，柏油路面乾燥、無缺陷、
    無障礙物、視距良好，有前揭道路交通事故調查報告表附卷
    可憑，並無不能注意之情事，被告竟疏於注意車前狀況，隨
    時採取必要之安全措施，致本件交通事故之發生，其駕駛行
    為自有過失甚明。且本件交通事故，經送請交通部公路總局
    嘉雲區車輛行車事故鑑定會鑑定及交通部公路總局車輛行車
    事故鑑定覆議會覆議，結果均認：「一、林丁雄駕駛普通重
    型機車，行經設有『機慢車兩段左轉』標誌、『機慢車左轉待
    轉區』標線之行車管制號誌交岔路口，未依兩段方式左轉不
    當為肇事主因。二、李志慶駕駛自用小客車，行經行車管制
    號誌交岔路口，未注意車前狀況，並隨時採取必要之安全措
    施，為肇事次因」，有前開鑑定意見書、覆議意見書各1份
    在卷可按，亦同本院前揭認定。從而，林丁雄、林陳彩娥因
    本件交通事故死亡之結果，係由被告之過失行為所致，其二
    者間乃具有相當因果關係，林丁雄對於本件車禍之發生縱與
    有過失，仍不因此即解免被告之罪責。綜上，本件事證明確
    ，被告犯行堪以認定，應依法論科。
三、論罪科刑之理由
  ㈠核被告所為，係犯刑法第276條過失致人於死罪。
  ㈡被告以一過失駕駛行為，同時造成林丁雄、林陳彩娥死亡，
    為一行為同時觸犯數罪名之想像競合犯，應依刑法第55條規
    定，從一重之過失致人於死罪處斷。
　㈢被告於肇事後留待現場，經路過民眾報案在本案交岔路口有
    汽車與機車發生事故後，雲林縣警察局勤務指揮中心通報交
    通小隊派遣警員黃家妘前往處理，其到場時已有交通隊警員
    林景森、王明宗及新光派出所警員沈怡君3名警員在現場，
    警員王明宗表示於該時段執行巡邏勤務，經過肇事地點時見
    發生交通事故，即前往現場協助並通報勤務中心，至現場時
    有先詢問肇事車輛為何人所駕駛，被告在現場時有表示其為
    肇事者，另警員沈怡君到場時也有詢問被告是否為駕駛人後
    才對被告實施酒精濃度呼氣檢測等情，有雲林縣警察局斗南
    分局110年1月8日函暨所附雲林縣警察局勤務指揮中心受理1
    10報案紀錄單、警員黃家妘109年12月28日職務報告1份在卷
    可參（本院卷第93頁至第99頁）。足認被告於有偵查犯罪職
    權之機關或公務員發覺前，主動向到場處理之員警坦承其為
    車禍肇事之人，堪認符合自首要件，爰依刑法第62條前段規
    定，減輕其刑。
  ㈣爰審酌被告駕駛本應遵守交通法規，以保護自己及其他用路
    人之生命身體安全，竟疏未注意車前狀況，肇致本件車禍發
    生，使林丁雄、林陳彩娥喪失寶貴生命，其2人之親屬更因
    此承受巨大傷痛，所為實有不該。又考量被告無刑事前科紀
    錄，有臺灣高等法院被告前案紀錄表1紙在卷可參（本院卷
    第103頁），是其素行良好，本案犯後坦承犯行，就本件事
    故為肇事次因，過失情節較輕，再酌以除林丁雄、林陳彩娥
    之家屬已領取之強制險新臺幣（下同）400 萬元外，被告表
    示願另賠償共220萬元，惟與告訴人方希望被告賠償之450萬
    元仍有差距，迄未達成和解，有本院調解程序筆錄（不成立
    ）1紙在卷可憑（本院卷第77頁），告訴人並陳稱希望從重
    量刑等節（本院卷第89頁）。另參以被告為二、三專畢業，
    自陳從事警察工作，月薪7萬元，育有3名子女，尚需扶養父
    母親等一切情狀（本院卷第90頁），量處如主文所示之刑，
    並諭知易科罰金之折算標準。
據上論斷，應依刑事訴訟法第273條之1第1項、第299條第1項前
段，刑法第276條、第55條前段、第62條前段、第41條第1項前段
，判決如主文。
本案經檢察官王宥棠提起公訴；檢察官蔡少勳到庭執行職務。
中    華    民    國    110   年    2     月    18    日
                  刑事第二庭   法  官   黃麗竹 
以上正本證明與原本無異。 
如不服本判決，應於收受本判決後20日內向本院提出上訴書狀，
並應敘述具體理由。如未敘述上訴理由者，應於上訴期間屆滿後
20日內向本院補提理由書狀（均須按他造當事人之人數附繕本）
「切勿逕送上級法院」。
告訴人或被害人如不服判決，應備理由具狀向檢察官請求上訴，
上訴期間之計算，以檢察官收受判決正本之日起算。
　　　                         書記官   黃巧吟　　　　　
中    華    民    國    110   年    2     月    18    日
附錄本案論罪科刑法條全文：
中華民國刑法第276條
因過失致人於死者，處5年以下有期徒刑、拘役或50萬元以下罰
金。